臺灣臺北地方法院刑事裁定
聲　請　人　庚○○
　　　　　　己○○
上二人共同
告訴代理人　吳啟孝律師
　　　　　　范　惇律師
被　　　告　丙○○
　　　　　　戊○○
　　　　　　丁○○
　　　　　　甲○○
　　　　　　乙○○
上列聲請人因告訴被告等過失傷害案件，不服臺灣高等法院檢察
署檢察長駁回再議之處分（95年度上聲議字第3770號），聲請交
付審判，本院裁定如下：
      主  文
聲請駁回。
      理  由
一、按告訴人不服上級法院檢察署檢察長或檢察總長認再議為無
    理由而駁回之處分者，得於接受處分書後10日內委任律師提
    出理由狀，向該管第一審法院聲請交付審判。法院認為交付
    審判之聲請不合法或無理由者，應駁回之。刑事訴訟法第
    258條之1、第258條之3第2項前段，分別定有明文。
二、本件聲請人庚○○、己○○以被告丙○○、丁○○、戊○○
    、甲○○、乙○○等人涉犯刑法第284條第2項前段業務過失
    傷害罪，向臺灣臺北地方法院檢察署檢察官提出告訴，經該
    署檢察官以94年度偵調字第517 號為不起訴處分，聲請人不
    服，聲請再議亦經臺灣高等法院檢察署以95年度上聲議字第
    3770號以再議無理由而駁回再議。
三、聲請交付審判意旨略以：
    (一)按自刑事訴訟法第258條之3第3項之立法理由以觀，法院
      為調查案件是否「確有裁定交付審判之必要」，應不受限
      於檢察官之偵查內容及結果，否則將無法發現案件是否確
      實存有應起訴之犯罪事實及證據。換言之，聲請有無理由
      ，並非以不起訴處分是否有違法或不當為判別標準，而應
      以該個案是否確實存有應起訴之犯罪事實及理由。實務見
      解認如准許法院調查偵查卷以外之證據，有回復糾問法官
      之疑慮，顯係脫落「偵查法官」之思維，與交付審判之制
      度設計目的有違，更誤認控訴原則下的職權進行主義，將
      其曲解與專制極權糾問制度為相同內涵，實務所執律見解
      ，應非有理由。
    (二)按刑事訴訟法第161條規定，檢察官就被告犯罪事實，應
      負舉證責任，並指出證明之方法。因此，在具體案件審理
      中，檢察官對於起訴之犯罪事實，負有提出證據及說服之
      實質舉證責任，並需舉證至使法院得到「不容有合理性的
      懷疑」的確切心證，方可認定被告犯罪事實。參諸美國及
      我國檢察官舉證責任實務上之規定與運作，檢察官之判斷
      只要得「證據之優勢」，足使法院取得蓋然性之心證，即
      可起訴被告。申言之，公訴人依憑起訴被告犯罪之證據，
      足以使審理事實之人對於爭執之事實認定其存在更勝於不
      存在，即達到前開蓋然的心證，而為前所稱之「證據優勢
      」，已符合刑事訴訟法第251條第1項規定「足認被告有犯
      罪嫌疑」，該案件已經跨越起訴門檻，法院自應如同檢察
      官提起公訴裁定交付審判，使案件進入審判程序。
    (三)本案中醫事審議委員會之鑑定報告不具證據能力，按證據
      資料必須具有證據能力，容許為訴訟上之證明，並為審判
      期日經合法調查後，始有證明力而得為法院評價之對象。
      行政院衛生署鑑定委員會就本件醫療事故所為之鑑定，在
      程序上並無實際做成鑑定之人具結，又未提示告訴人辯駁
      鑑定之經過，從而該鑑定報告並無證據能力，自無可能作
      任何事實上之認定，而應是用證據排除法則，排除其得為
      認定事實、適用法律之基礎。
    (四)本件原檢察官仍有以下疑點未及辨明：
    1.何以VACTERL很可能合併腦部病變？謝沛恩之腦部病變可
      能因產前不明原因出血之先天性原因造成腦部病變，與
      VACTERL是否有關？
    2.何以認定謝沛恩93年2月7呼吸情況變差，胸部X光片發現
      右上肺葉塌陷，僅為使用呼吸器之併發症而非被告等人其
      他疏失所造成？謝沛恩需透過呼吸器接受氧氣出送，呼吸
      器內管之放置位置是否正確？
    3.原不起訴處分書認呼吸器有其警報系統，在人力充足之加
      護病房，呼吸器並無可能意外鬆脫太久而造成腦傷，惟原
      檢察官未確實檢視小兒加護病房之醫療設備及人員配置，
      如何判斷呼吸器警報器會發出聲響提醒醫護人員注意？
    4.本案證人賴劍毅於檢察官偵查本案時以證人之身分到庭作
      證，並經檢察官告知具結之意義及偽證罪之處罰規定後，
      簽名具結，表示其後在偵查庭針對檢察官所訊問之問題，
      必當真實陳述，是其所為之證詞得為犯罪事實之證據，並
      無不可採信之處。台灣高等法院檢察署95年9月4日駁回再
      議處分竟僅以被告戊○○之否認，即推認證人賴劍毅所為
      證言不可採信，然戊○○既係本案之同案被告，為脫免自
      身罪責或維護同案其餘被告，意圖否認犯罪自屬當然，且
      告訴人庚○○並非醫護專業人員，倘於急救現場未聽聞醫
      生說明急救原因系因病患「呼吸器脫落」，伊何能杜撰或
      想像謝沛恩腦部缺血性病變之事實與前揭呼吸器脫落之事
      實有關，而予以具體指述，是台灣高等法院檢察署之認定
      有違證據法則。
    5.本案同案被告乙○○於偵查中，就曾否使用高頻呼吸器之
      陳術前後矛盾，是否應使用而未使用，原檢察官亦疏未為
      任何調查，偵查程序顯有未備。
四、經查：
    (一)按刑事訴訟法第258條之1規定告訴人得向法院聲請交付審
      判，係對於「檢察官不起訴或緩起訴裁量權」制衡之一種
      外部監督機制，法院僅就檢察官所為不起訴或緩起訴之處
      分是否正確加以審查，以防止檢察機關濫權。依此立法精
      神，同法第258條之3第3項規定法院審查聲請交付審判案
      件時「得為必要之調查」，其調查證據之範圍，自應以偵
      查中曾顯現之證據為限。而依同法第260條對於「不起訴
      處分已確定或緩起訴處分期滿未經撤銷者得再行起訴」規
      定之立法理由說明，該條所謂不起訴處分已確定者，包括
      「聲請法院交付審判復經駁回者」之情形在內。故前述「
      得為必要之調查」，其調查證據範圍，即應以偵查中曾顯
      現之證據為限，不得就告訴人新提出之證據再為調查，亦
      不得蒐集偵查卷以外之證據。如不然，將與刑事訴訟法第
      260條之再行起訴規定混淆不清，亦將使法院兼任檢察官
      之角色，而有回復「糾問制度」之虞（法院辦理刑事訴訟
      案件應行注意事項第134條參照）。又所謂「偵查法官」
      係指於偵查程序中，依照檢察官之聲請而為特定法官保留
      事項的法官，目的在使偵查中強制處分權之審查同受「法
      官獨立性原則」、「法官法定原則」及「聽審原則」之保
      障，偵查中法官並不因此積極的介入偵查，而是消極性的
      受檢察官之聲請，並僅就合法性部分加以審查。因此，本
      院於審理交付審判案件時並非立於「偵查法官」之地位，
      聲請人執上揭理由主張法院於審理交付審判案件時得逕據
      「偵查法官」之地位，就偵查卷以外之證據加以調查，顯
      有誤會。
    (二)美國的刑事訴訟將舉證責任分為「提出證據的責任」及「
      說服的責任」。當某造當事人附有「提出證據的責任」時
      ，有義務向法院提出相當證據，證明待證事實。若無法提
      出相當之證據，則法院無待審核證據之真實性及證明力，
      亦無須經實體審理，即得做出對其不利之判決。而所謂的
      「說服責任」，乃負此責任者，必須說服裁判者（法院或
      陪審團）相信其所提出的證據，並相信主張為真實的責任
      ；若不能說服裁判者其主張為真實，則裁判者必須就該待
      證事實作出其敗訴判決。至於說服責任，美國法又分為「
      無庸置疑」（Beyond a Rea sonable Doubt），「證據明
      確」（Clear and Convincing Evidence），「證據優勢
      」（Preponderance of Evidence）等3種不同程度。所謂
      的「無庸置疑」者，乃負此舉證責任者，必須說服裁判者
      至確信、無合理懷疑其主張可能為不實之程度，始盡舉證
      責任。而「證據優勢」之說服責任，負此舉證責任者，就
      待證事實所提出之證據，僅須較對造更具說服力，即為優
      勢，從而已盡其舉證責任，至於是否能使裁判者達到確信
      則非所問；「證據優勢」所表彰者，為負舉證責任者能說
      服裁判者對於待證事實的心證，達「存在」較「不存在」
      更為可能的程度。吾國刑事訴訟法亦未明文規定，達何種
      程度為已達「證據優勢」的程度，檢察官依據其偵查所得
      達合理之懷疑即可起訴，至於檢察官是否認已達起訴之合
      理懷疑，檢察官均於不起訴處分書內敘述明確，聲請人以
      檢察官所為調查已具「證據優勢」為由，主張本件已跨越
      起訴門檻，應裁定交付審判，以己臆測，任意指摘檢察官
      之心證程度，似有誤會，應無理由。
    (三)按證據能力，乃證據資料容許為訴訟上證明之資格，屬證
      據之形式上資格要件；至證據之證明力，則為證據之憑信
      性及對於要證事實之實質上的證明價值。證據資料必須具
      有證據能力，容許為訴訟上之證明，並在審判期日合法調
      查後，始有證明力可言，而得為法院評價之對象。事實審
      法院基於證據裁判主義之原則，對於公訴人所舉資以證明
      犯罪事實之證據，究竟有無證據能力，即該證據是否具有
      作為嚴格證明資料之能力或資格，須優先於證據之憑信性
      而為調查，必先具有證據能力，始許由法院據而判斷其證
      明力，倘無證據能力，自不發生證據證明力之判斷問題，
      此經最法法院著有86年度台上字第7308號、92年度台上字
      第4292號判決足資參考，足見有關證據能力、證明力之判
      斷，係案件進入法院後審理時，法院對用以證明被告犯罪
      構成要件事實，所引證據始有適用之原則。再者，法院或
      檢察官得囑託醫院、學校或其他相當之機關、團體為鑑定
      ，或審查他人之鑑定，並準用刑事訴訟法第203條至第206
      條之1之規定；其須以言詞報告或說明時，得命實施鑑定
      或審查之人為之。刑事訴訟法第163條第1項、第166條至
      第167條之7、202條之規定，於前項由實施鑑定或審查之
      人為言詞報告或說明之情形準用之，同法第208條定有明
      文。行政院衛生署95年7月4日以衛署醫字第0950212439號
      函所附之行政院衛生署醫事審議委員會鑑定書（編號：
      0000000），乃檢察官於偵查時囑託行政院衛生署就被告
      丙○○、戊○○、丁○○、甲○○、乙○○等人於93 年2
      月7日下午4時許對聲請人庚○○、己○○之女即被害人謝
      沛恩之急救醫療行為是否有過失所為之鑑定，亦即行政院
      衛生署所為之前開鑑定乃係依檢察官之囑託所為之機關鑑
      定，而參與鑑定之人，乃醫事審議委員會之輔助人，參諸
      前開規定，該項鑑定報告自有證據能力。聲請人未說明該
      份鑑定報告違反何種專業智識、經驗法則等情，亦從未在
      尚未鑑定時，爭執醫事審議委員會之鑑定人適格，至鑑定
      結果對己不利，始任意指摘鑑定報告之證據能力，並陳稱
      未經實際實施鑑定之人具結，欠缺可靠性擔保，毫無公信
      力，似不適宜採用作為司法判案之參考云云，顯有誤會，
      不足採取。
    (四)末查，就聲請人所提上開疑點，析述如下：
    1.聲請人雖就VACTERL病症與腦部病變之關係提出質疑，惟
      卷附之行政院衛生署醫事審議委員會鑑定書（編號：0000
      000）載稱：「本案病嬰為VACTERL聯合病畸形患者，此為
      一先天性異常，有醫學報告指出此病可能合併腦部病變。
      病嬰於出生後第2天之腦部超音波檢查即呈現雙側室管膜
      下囊腫，表示產前腦部曾有不明原因之出血，且後續追蹤
      發現雙側腦室擴大，因此應可懷疑是否有先天性之原因造
      成腦部病變之可能」。按行政院衛生署醫事審議委員會係
      屬政府單位，且在醫療上為一專業單位，其所為之醫療鑑
      定自具有一定之公信力，故該委員會之鑑定內容，當本於
      鑑定委員之醫療專業所為之判斷，而無虛偽不實之情形，
      自得加以採信。是上述鑑定書所載「據醫學報告」，既為
      上開委員會之鑑定內容，揆諸前揭說明，自得加以採信。
    2.就謝沛恩右上肺葉塌陷與使用呼吸器之關係，被告丙○○
      於94年9月19日原檢察官偵訊時供稱「（問：今天有帶2月
      7 日之X光片？）.. 這是4點22分所做之X光片檢查確認，
      因為要換高頻式震盪式之呼吸器，此X光片可證明4點22分
      呼吸管子是在正確位置，此管子應在氣管裡面，在左支氣
      及右支氣管交岔點上面1公分」，復依前開鑑定書載稱：
      「病嬰於93年2月7日呼吸情形變差，胸部X光片發現右上
      肺葉塌陷，此為使用呼吸器治病之併發症，在排除有氣管
      內管滑脫、氣胸及儀器故障的問題後，加強物理治療及抽
      痰為正確之處置。若仍無法改善，亦需要調整呼吸器的設
      定。如果仍未改善，則要在評估氣管內管位置是否恰當，
      有時調整為正確之位置後即可獲得改善。如果考慮氣管內
      管滑脫，或其阻塞無法以抽痰解決，則可更換氣管內管。
      綜觀丙○○醫師、林勝山醫師、戊○○醫師於93年2月7日
      之醫療行為，符合醫療常規，尚未發現有疏失之處」。被
      告既曾拍攝X光片以檢查呼吸器內管放置的位置正確與否
      ，且使用呼吸器後，病患呼吸狀況變差的處置方式經鑑定
      委員鑑定後認為並無疏失之處，而謝沛恩右上肺葉塌陷之
      情況亦經上開鑑定委員鑑定，認屬使用呼吸器之併發症，
      因此，被告於呼吸器之使用及聲呼吸情況變差時之處理，
      尚無過失。
    3.就如何判斷呼吸器警報器會發出聲響提醒醫護人員注意部
      分，據被告丙○○於94年7月12日原檢察官偵訊時供稱：
      「下午4點左右，丁○○發現小朋友狀況和之前有一樣的
      變化，... 他通知詹一起來處理，詹就按我們呼吸器照顧
      的常規DOPE，...E 是整個機器使否有當機，我們檢察沒
      有... 詹決定用高頻的呼吸器，於是聯絡我們的呼吸治療
      師乙○○準備，準備同時乙○○也檢查過上述DOPE的步驟
      ... 」。謝沛恩於急救過程中，其所使用之呼吸器既經被
      告戊○○與乙○○重複檢查，均未發現機器有當機的情形
      ，得認當時呼吸器之運作均呈正常狀態。又依上開鑑定書
      載稱：「所謂『呼吸器脫落』非專業術語，可能是只呼吸
      器連接到病人之呼吸管路其中一接頭鬆脫。一般若有如此
      情形，呼吸器之警報系統會發出聲響提醒醫護人員注意，
      因此即使呼吸管路有鬆脫，在人力充足的加護中心不太可
      能意外鬆脫太久而造成腦傷。即使呼吸器之警報系統失效
      ，病人之生命徵象並定也會有明顯影響，而造成偵測生命
      徵象的警報系統發出聲響」；且被告甲○○於原檢察官94
      年7月12日偵訊時供稱：「照護上沒有疏失，當會客時間
      ，小姐都會在一旁，且還有值班醫生3到4人，所以離開小
      朋友時間不可能很長，一有狀況都會馬上發現」。復衡諸
      加護中心非一般病患家屬得自由進出之病房，除病患外，
      均屬專業之醫護人員，若有呼吸器警報器響聲，當能引起
      護理人員之注意，進而為適當之處理。聲請人雖有上開質
      疑，但未曾提出具體證據可供參酌，應屬臆測之詞。
    4.就謝沛恩呼吸器是否曾有脫落一節，雖經告訴人及證人賴
      劍毅指訴甚詳，並指明係經由證人張文誠及被告詹燦豐之
      告知，然均為被告所否認。被告詹燦豐於94年11月16日原
      檢察官偵訊時稱：「（問：你有跟家屬說呼吸器脫落之事
      ？）沒有，第一次是小朋友之媽媽、奶奶進來，我有向他
      們解釋，第二次小朋友的父親、舅舅進來，我們有向他們
      解釋小朋友發生情況，小朋友手術後有呼吸變慢、二氧化
      碳堆積，我們幫忙調整氣管內管之位置發現情況仍不好，
      才拔掉重新置放，在急求（救）時根本沒有脫落之事...
      」；被告乙○○於94年7月12日原檢察官偵訊時供稱：「
      ... 所以我都沒有參與醫療，只有在一旁看，也都沒有看
      到呼吸器脫落」；而被告甲○○於警詢時亦供稱謝沛恩進
      入加護病房後一直都呈現不穩定之狀況，但並無呼吸器掉
      落之情況等語；且證人張文誠於94年9月19日原檢察官偵
      訊時亦證稱：「（問：你當時是否跟家長提及有呼吸氣管
      滑落？）我記得當天在加護病房外面，是向一位女性說明
      ，詳細內容我不記得很清楚，但我只會講當時發生何事，
      對於原因部分我不會做說明，像這樣之事，都會要綜合資
      料後去判斷，通常若沒有資深醫師說明時，都會留給主治
      醫師去說明，不會由總醫師去作說明」。復參以謝沛恩之
      病歷記錄，並無呼吸器脫落事件發生之記錄，且急救當時
      ，謝沛恩之心跳一直維持在至少每分鐘40次以上，並無告
      訴人所指稱謝沛恩心跳、呼吸一度停止之情形；況謝沛恩
      本身為早產兒並為VACTERL聯合病畸形患者，具前揭鑑定
      書所示，此很有可能合併腦部病變，且謝沛恩於出生後第
      2天之腦部超音波檢查即呈現雙側室管膜下囊種，表示產
      前腦部有不明原因出血，此外，其於92年11月6日所照之
      超音波可看出其腦室有擴大的跡象，參諸卷附之被告丙○○所提出之醫學教科書影本所示，腦室擴大的嬰兒有高比
      例發生神經異常與發展遲緩，又依卷內資料，亦無積極證
      據足認謝沛恩之腦傷係因被告等人於照護期間之疏失導致
      呼吸器脫落所造成，要難僅據告訴人及證人賴劍毅之指訴
      ，及被告必有脫免自身罪責或維護共同被告之意圖，逕認
      當日謝沛恩之呼吸器確有脫落並因此造成腦部缺氧，而為
      被告等人不利之認定。
    4.就聲請人主張被告乙○○於偵查中關於高頻呼吸器之使用
      與否，陳述前後矛盾，且是否有應使用而為使用之疏失部
      分，參諸被告乙○○於94年7月12日原檢察官偵訊時供稱
      ：「... 小朋友更換氣管內管後，血及氧心跳都有改善，
      胸擴起伏及呼吸音都有明顯改善，小朋友穩定後，我有問
      他們是否還需要使用高頻呼吸器，值班醫生說目前狀況先
      使用傳統呼吸器即可，那高頻呼吸器就暫時放置床旁，如
      需使用再通知我，... 」等語，且依卷附之國立台灣大學
      醫學院附設醫院出院病例摘要及該醫院93年2月7日小兒部
      加護病房體溫記錄表（見外放卷），謝沛恩於急救後血氧
      濃度保持在85％～95％，換氣情形亦逐漸改善，是謝沛恩
      經急救後，乃係經醫師評估有明顯改善而暫不需使用高頻
      呼吸器，聲請人上開質疑，應屬臆測，不足採信。
    5.末查，遍查卷內資料，假設曾有醫事人員表示「呼吸器脫
      落」乙事，但無「呼吸器脫落」和謝佩恩受有腦部缺氧等
      傷害間因果關係的確切證明，則告訴人主觀上懷疑呼吸器
      脫落為謝佩恩受有傷害之原因，忽略謝佩恩本身為VACTER
      L聯合病畸型患者，及出生後第二天腦部超音波所發現的
      雙側室管模下囊腫，表示產前腦部有不明原因之出血等因
      素，則其以呼吸器脫落乙事，指摘被告有醫療上之疏失云
      云，檢察官認無合理之懷疑而予以不起訴處分，並敘明其
      認為不起訴處分之理由，均無不當。
五、綜上所述，原不起訴書及駁回再議聲請之處分書認被告丙○○、丁○○、戊○○、甲○○、乙○○等人涉犯業務過失傷
    害罪嫌疑不足，經核與卷內現存事證並無不合，是原檢察官
    及台灣高等法院檢察署檢察長據此就被告等人所涉之業務過
    失傷害案件予以不起訴處分及駁回再議處分，於法自無違誤
    。聲請意旨仍執前詞，以原處分多有未審究之處，據以指摘
    原處分違法而聲請交付審判，為無理由，應予駁回。
據上論斷，應依刑事訴訟法第258條之3第2項前段，裁定如主文
。
中　　華　　民　　國　　96　　年　　1 　　月　　31　　日
                        刑事第六庭審判長  法　官  周占春
                                          法  官  林孟皇
                                          法  官  趙子榮
上正本證明與原本無異。
不得抗告。
                                          書記官  陳怡君
中　　華　　民　　國　　96　　年　　1 　　月　　31　　日
